【裁判字號】    98,台上,195
【裁判日期】    980219
【裁判案由】    拆屋還地
【裁判全文】
最高法院民事裁定              九十八年度台上字第一九五號
上  訴  人  甲○○
            乙○○
            丙○○
            丁○○
                    2號
            戊○○
共      同
訴訟代理人  黃俊仁律師
被 上訴 人  楊清冷祭祀公業
法定代理人  己○○
訴訟代理人  何永福律師
上列當事人間請求拆屋還地事件，上訴人對於中華民國九十七年
九月二十三日台灣高等法院台南分院第二審判決（九十七年度上
字第七號），提起上訴，本院裁定如下：
    主  文
上訴駁回。
第三審訴訟費用由上訴人負擔。
    理  由
按祭祀公業條例已於民國九十七年七月一日施行，祭祀公業未依
該條例第二十一條、第二十二條規定向主管機關登記為祭祀公業
法人者，依本院最新見解，仍不失為非法人團體，自有當事人能
力。本件被上訴人楊清冷祭祀公業縱尚未辦理登記為祭祀公業法
人，且於原審係以其管理人己○○自己名義代為訴訟行為。但該
公業既屬非法人團體，具有當事人能力，即應逕列其公業名義「
楊清冷祭祀公業」為被上訴人，並以原管理人「己○○」為其法
定代理人，合先敘明。
次按上訴第三審法院，非以原判決違背法令為理由，不得為之。
又提起上訴，上訴狀內應記載上訴理由，表明原判決所違背之法
令及其具體內容，暨依訴訟資料合於該違背法令之具體事實，其
依民事訴訟法第四百六十九條之一規定提起上訴者，並應具體敘
述為從事法之續造、確保裁判之一致性或其他所涉及之法律見解
具有原則上重要性之理由。同法第四百六十七條、第四百七十條
第二項分別定有明文。而依同法第四百六十八條規定，判決不適
用法規或適用不當者，為違背法令；依同法第四百六十九條規定
，判決有該條所列各款情形之一者，為當然違背法令。是當事人
提起上訴，如以同法第四百六十九條所列各款情形為理由時，其
上訴狀或理由書應表明該判決有合於各該條款規定情形之具體內
容，及係依何訴訟資料合於該違背法令之具體事實。如依同法第
四百六十八條規定，以原判決有不適用法規或適用法規不當為理
由時，其上訴狀或理由書應表明該判決所違背之法令條項，或有
關判例、解釋字號，或成文法以外之習慣或法理等及其具體內容
，暨係依何訴訟資料合於該違背法令之具體事實，並具體敘述為
從事法之續造、確保裁判之一致性或其他所涉及之法律見解具有
原則上重要性之理由。上訴狀或理由書如未依上述方法表明，或
其所表明者與上開法條規定不合時，即難認為已合法表明上訴理
由，其上訴自非合法。本件上訴人對於原判決提起上訴，雖以該
判決違背法令為由，惟核其上訴理由狀所載內容，徒就原審取捨
證據、認定事實，及解釋契約之職權行使，所為：坐落嘉義縣民
雄鄉○○段一七六號、一七七號土地（下稱系爭土地）為被上訴
人公業所有，己○○係該公業派下員推選之管理人。系爭土地因
遭上訴人戊○○、丁○○、甲○○，及乙○○、劉維新（與原審
共同訴訟人劉麗貞）之建物（或地上物，下稱系爭地上物）無權
占有，各如原判決附圖（下稱附圖）所示Ａ、Ｂ、Ｃ，Ｄ、Ｅ，
Ｇ、Ｈ、Ｉ，及Ｆ部分，上訴人均不爭執對各該部分地上物有事
實上之處分權。其等辯稱係向被上訴人已故管理人楊天送或其妻
女楊蘇呆、楊秋霞等人買受（或輾轉受讓）土地之使用權利，或
辯稱被上訴人就上開買賣應負表見代理之授權人責任；或指陳曾
代為繳付田賦而與被上訴人間有租賃關係存在，伊等非屬無權占
有云云，經查皆無可取。則己○○以被上訴人管理人之身分，依
民法第七百六十七條之規定，請求上訴人各自拆除系爭地上物，
交還占有之土地於被上訴人，即屬有理等論斷。指摘其為不當，
並就原審已論斷者，泛言未論斷，而未表明該判決所違背之法令
及其具體內容，暨依訴訟資料合於該違背法令之具體事實，並具
體敘述為從事法之續造、確保裁判之一致性或其他所涉及之法律
見解具有原則上重要性之理由，難認其已合法表明上訴理由。依
前揭說明，應認其上訴為不合法。又己○○係楊清冷祭祀公業之
過半數派下員所推舉之管理人，並經嘉義縣民雄鄉公所同意備查
，有該公所函文及被上訴人全體派下員名冊、派下員會議紀錄可
考（原審卷九九頁至一○五頁）。而上訴人甲○○、乙○○、丙
○○前以上開全體派下員名冊所載之楊清冷祭祀公業之「全體派
下員」為被告，求予確認其等對於該祭祀公業派下權存在事件，
業經法院判決敗訴確定（見原審卷一三六頁至一六○頁所附台灣
嘉義地方法院九十二年度訴字第六一號、原法院九十二年度上字
第一三七號判決，及本院九十四年度台上字第八四一號裁定）。
乃上訴人猶於本件指摘己○○未經被上訴人之派下員合法推舉為
管理人，逕以其管理人身分提起訴訟，於法不合。原判決未查明
予以糾正，其判決違背法令云云，自屬誤會。另上訴人乙○○、
劉維新之上訴為不合法，其上訴之效力即不及於原審共同訴訟人
劉麗貞，毋庸將之併列為上訴人，均附此指明。
據上論結，本件上訴為不合法。依民事訴訟法第四百八十一條、
第四百四十四條第一項、第九十五條、第七十八條，裁定如主文
。
中    華    民    國  九十八  年    二    月   十九   日
                      最高法院民事第三庭
                          審判長法官  蘇  茂  秋
                                法官  陳  碧  玉
                                法官  王  仁  貴
                                法官  張  宗  權
                                法官  高  孟  焄
      本件正本證明與原本無異
                                      書  記  官
中    華    民    國  九十八  年    三    月    三    日
                                                      Ｑ


司法院資訊處製作；財團法人民間司法改革基金會備份。
